【裁判字號】    92,訴,612
【裁判日期】    921128
【裁判案由】    強盜等
【裁判全文】
臺灣屏東地方法院刑事判決                          九十二年度訴字第六一二號
    公  訴  人  臺灣屏東地方法院檢察署檢察官
    被      告  乙○○
    指定辯護人  本院公設辯護人丁○○
右列被告因強盜案件，經檢察官提起公訴（九十二年度偵字第三二０八號），本院判
決如左：
    主  文
乙○○傷害直系血親尊親屬之身體，處有期徒刑壹年貳月；又意圖為自己不法之所有
，而搶奪他人之動產，處有期徒刑壹年；應執行有期徒刑貳年。
    事  實
一、乙○○為丙○○○之女，惟感情交惡已久，時有衝突，民國九十二年四月十六日
    下午五時許，乙○○行經丙○○○位於屏東縣內埔鄉○○村○○路一五號住處廚
    房外空地時，因故又與丙○○○發生衝突，乙○○竟基於傷害之犯意，徒手毆打
    丙○○○，並拉扯其頭髮，造成丙○○○受有右眼眶周圍瘀傷、右手腕擦傷等傷
    害，嗣乙○○發現丙○○○頸上配戴掛有玉墜吊飾，重量約三錢半之金質項鍊一
  條，竟基於意圖為自己不法所有之犯意，趁邱女甫遭毆打，重心不穩而不及防備
    之情形下，伸手將該項鍊扯下，並不顧丙○○○索討，連同其上配飾之玉墜一併
    取走。
二、案經丙○○○訴由屏東縣警察局內埔分局報告臺灣屏東地方法院檢察署檢察官偵
    查起訴。
    理  由
一、訊據被告乙○○固不否認右揭時地與告訴人丙○○○發生衝突之事實，然矢口否
    認有傷害及搶奪犯行，辯稱：伊沒有打她，玉墜是伊在地上撿的，當時丙○○○
    有在場，伊是在玉墜一掉到地上，就馬上撿起來帶回伊的居所云云（詳本院卷九
    十二年十二月二十八日準備程序筆錄），嗣本院審理程序接受訊問時，則以：墜
    子是事發後一天，伊在廚房門口撿到的，伊知道墜子是伊媽媽的，伊沒有告訴她
    ，就拿走了等語置辯（詳本院卷九十二年十一月十九日審理筆錄）。惟查：
  (一)告訴人丙○○○係被告乙○○之母，業據被告乙○○、告訴人丙○○○陳明在卷
    ，並有戶籍查註紀錄一份附卷可參。右揭時地被告乙○○毆打告訴人丙○○○，
    造成邱女受有上開傷害之事實，除經告訴人丙○○○、證人即被告乙○○之女，
    當場並目擊事發經過之人甲○○，於警、偵訊及本院審理時指陳綦詳，復有屏東
基督教醫院驗傷診斷證明書一紙、呈現丙○○○顏面部傷勢照片一幀（詳警卷第
    五頁上方）在卷可稽，堪信為真。告訴人丙○○○於偵審中，雖指稱被告乙○○
    係以鐵管、竹竿等物對其毆打，然此不僅為被告乙○○所否認，與證人甲○○之
    證詞亦不相符，縱依告訴人丙○○○所稱，其右眼眶周圍瘀傷係因遭被告乙○○
    毆打，重心不穩而撞地所致，則依上開驗傷診斷證明所載其他傷勢，亦欠缺明顯
    可認係鐵管或其他武器所造成者，然此尚不影響上開被告乙○○毆打告訴人丙○○○成傷事實之成立。
  (二)被告乙○○與告訴人丙○○○發生上開肢體衝突後，雙方曾一度稍息停頓，被告
    乙○○即趁告訴人丙○○○甫經衝突，重心不穩之際，當面伸手繞至其後頸，用
    力扯下告訴人丙○○○所有金質項鍊，並拒絕其索討而離去之事實，除據告訴人
    丙○○○指訴、證人甲○○證述在卷，該金質項鍊所配掛之玉墜吊飾，亦經被告
    乙○○於員警追查時，自行交出，此為被告乙○○於警訊中所自承，並有警製扣
    押筆錄一份、贓物保領結一張、玉墜吊飾照片一幀附卷可憑，足堪信實。被告乙○○於本院審理程序中，雖辯稱並未搶奪告訴人丙○○○配戴之項鍊，所持有之
    玉墜係右揭衝突發生次日返回上址洗衣時，在地上拾得云云，然此不僅與告訴人
    丙○○○、證人甲○○上開所言不符，與其在本院行準備程序中所辯：玉墜是伊
    在地上撿的，當時丙○○○有在場，伊是在玉墜一掉到地上，就馬上撿起來帶回
    伊的居所云云，亦大相逕庭，足徵被告乙○○所辯，顯與事實不符，要屬事後卸
    責之詞，不足採信。另告訴人丙○○○於本院審理時，雖證稱被告乙○○僅將金
    項鍊扯下取走，所遺落上開玉墜吊飾係次日伊掃地時發現撿起，並未連同金項鍊
    一併遭乙○○取走等情，核與上開被告乙○○自行交出玉墜吊飾之事實不符，應
    係告訴人丙○○○年事略高，復與被告乙○○多次衝突，記憶混淆所致，而證人
    甲○○於本院審理時，亦僅證稱親眼看見金項鍊經拉扯後，由被告乙○○握在手
    中帶走，就玉墜吊飾部分，則表示係嗣後聽聞告訴人丙○○○提及已經在掃地中
    拾獲，並非親見等語，要亦無礙於上開事實之認定。是本件被告乙○○犯罪事證
    已臻明確，應依法論科。
二、核被告乙○○所為，係犯刑法第二百八十條、第二百七十七條第一項之傷害直系
    血親尊親屬罪，及同法第三百二十五條第一項之搶奪罪。被告乙○○所犯上開二
    罪間，犯意各別，犯罪構成要件互異，應分論併罰。就前揭強取金項鍊部分犯行
    ，起訴書原以被告乙○○所犯為刑法第三百二十八條第一項之強盜罪嫌而提起公
    訴，然此部分已經公訴人於本院審理程序中，主動變更起訴法條為同法第三百二
    十五條第一項之搶奪罪，附此敘明。爰審酌被告乙○○之年齡、品行、智識程度
    、徒手傷害告訴人所用之犯罪手段、犯罪所得財物之價值、告訴人所受傷害之情
    形，及其前因傷害直系血親尊親屬罪，經本院以八十三年度易字第六七三號判處
    有期徒刑八月確定，有臺灣高等法院被告全國前案紀錄表、臺灣屏東地方法院檢
    察署刑案資料查註紀錄表各一份在卷可按，告訴人丙○○○、證人甲○○、證人
    即右揭事發後，到場排解之屏東縣內埔鄉建興村村長戊○○於本院審理時陳稱，
    被告乙○○經常與其母發生肢體衝突等情，堪信非虛；另被告乙○○於本院審理
    時自稱身高有一百六十九公分，身材高大，經本院當庭勘驗，告訴人丙○○○身
    高僅及被告乙○○肩膀，體格懸殊，被告乙○○竟不念生鞠之恩，橫予施暴，惡
    性匪淺；及其犯罪後態度等一切情狀，各量處如主文所示之刑，以資儆懲。
據上論斷，應依刑事訴訟法第二百九十九條第一項前段，刑法第二百八十條、第二百
七十七條第一項、第三百二十五條第一項、第五十一條第五款，罰金罰鍰提高標準條
例第一條前段，判決如主文。
本案經檢察官蔡榮龍到庭執行職務
中      華      民      國    九十二    年    十  一    月    二十八    日
                                      臺灣屏東地方法院刑事第四庭
                                          審判長法  官  簡志瑩
                                                法  官  郭書豪
                                                法  官  陳松檀
右正本證明與原本無異。
如不服本判決應於收受本判決後送達後十日內向本院提出上訴書狀，其未敘述上訴理
由者，並得於提起上訴後十日內向本院補提理由書狀（均須按他造當事人之人數附繕
本 ）「切勿逕送上級法院」
                                                書記官  張儷薾
中      華      民      國    九十二    年    十  一    月    二十八    日
附錄本案論罪科刑法條全文：
刑法第二百七十七條
傷害人之身體或健康者，處三年以下有期徒刑、拘役或一千元以下罰金。
犯前項之罪因而致人於死者，處無期徒刑或七年以上有期徒刑；致重傷者，處三年以
上十年以下有期徒刑。
刑法第二百八十條
對於直系血親尊親屬，犯第二百七十七條或第二百七十八條之罪者，加重其刑至二分
之一。
刑法第三百二十五條
意圖為自己或第三人不法之所有，而搶奪他人之動產者，處六月以上五年以下有期徒
刑。
因而致人於死者，處無期徒刑或七年以上有期徒刑，致重傷者，處三年以上十年以下
有期徒刑。
第一項之未遂犯罰之。


司法院資訊處製作；財團法人民間司法改革基金會備份。
